【裁判字號】    97,台上,5019
【裁判日期】    971009
【裁判案由】    違反公職人員選舉罷免法
【裁判全文】
最高法院刑事判決            九十七年度台上字第五○一九號
上  訴  人  甲○○
                    16號
上列上訴人因違反公職人員選舉罷免法案件，不服台灣高等法院
台南分院中華民國九十七年五月二十八日第二審更審判決（九十
七年度選上更(二)字第一○五號，起訴案號：台灣雲林地方法院檢
察署九十五年度選偵字第十號），提起上訴，本院判決如下：
    主  文
上訴駁回。
    理  由
按刑事訴訟法第三百七十七條規定，上訴於第三審法院，非以判
決違背法令為理由，不得為之。是提起第三審上訴，應以原判決
違背法令為理由，係屬法定要件。如果上訴理由書狀並未依據卷
內訴訟資料，具體指摘原判決不適用何種法則或如何適用不當，
或所指摘原判決違法情事，顯與法律規定得為第三審上訴理由之
違法情形，不相適合時，均應認其上訴為違背法律上之程式，予
以駁回。本件上訴人甲○○上訴意旨略稱：(一)、原判決就證人黃
坤進、陳晃義、嚴獻同之個人主觀意見陳述，認有證據能力，然
未說明渠等證言如何有以實際經驗為基礎之情形，理由自有不備
。而陳晃義在偵查中曾稱上訴人過年時會送香腸，但筆錄未予記
載；嚴獻同於偵查中亦供述上訴人確有於年節時送禮予各鄰長之
習慣，並言及上訴人致贈香菇，可能是慰勞各鄰長平時之辛勞；
張木權在原審更審前證稱上訴人三節都會送禮，端午節送香菇。
可見上訴人於擔任村長期間，確有於年節送禮予各鄰長之習慣，
所辯此次贈送各鄰長一包價值約新台幣（下同）二百元之香菇，
亦係依往例而為之端午送禮，並非基於賄選目的等語，即有所據
。原判決就此有利上訴人之事證不予採納，但未說明理由，同有
違誤。(二)、李文安於偵查中供稱：扣案香菇是民國九十五年五月
二日晚上九點多至十點間，有人用一個袋子裝著放在我家門口，
我不知道是誰送的，香菇不是上訴人送的等語。而上訴人自承端
節禮品已送達之對象僅嚴獻同、蔡鹿書、陳晃義、張坤壽、黃坤
進、張木權等，上訴人雖有預計要送禮予李文安，但尚未贈送即
被查獲，原審於更審前勘驗結果，亦證實李文安被查扣之香菇與
嚴獻同、蔡鹿書、陳晃義、張坤壽、黃坤進、張木權遭查扣之香
菇包裝不同。原審未予採納並為與上開事證矛盾之相反認定，有
判決不載理由及所載理由矛盾之違法。(三)、依經驗法則，上訴人
不可能在一次選舉中僅行賄收買十六票，上訴人贈送十六名鄰長
香菇之行為，顯非基於買票，反而較似依循往例之年節送禮。該
香菇每包至多僅有二百元，茍係賄選，上訴人不可能僅送鄰長而
未送一般選民，且以價值僅二百元之一包香菇，絕無可能收買鄰
長成為選舉樁腳。上訴人所辯端節贈送各鄰長香菇一包並非賄選
，符合經驗法則。原判決就前揭有利上訴人之主張，究如何之不
足採納，並未敘明，理由自嫌欠備。(四)、陳晃義在偵查中雖稱上
訴人送香菇，是要求支持其選村長，然其既供述宋平義未表明請
大家在收禮後要支持村長候選人甲○○，上訴人亦未對陳晃義表
明收禮後要支持其競選村長，則陳晃義所稱上訴人送禮之意即在
賄選云云，即屬其個人臆測之詞，應無證據能力。嚴獻同雖證稱
宋平義送香菇時，有說請大家支持村長候選人甲○○，然宋平義
之歷次陳述，從未提及上訴人曾交代其於致送香菇時，要表明請
支持上訴人。是宋平義對嚴獻同表示請支持上訴人等語，可能係
出於其個人意思而與上訴人送禮初衷相違，嚴獻同之陳述，尚不
足為認定上訴人賄選之依據，況其亦稱上訴人送香菇可能是要慰
勞鄰長之辛勞，並不能確定是否與選舉有關。張坤壽、黃坤進雖
證稱上訴人送香菇，應該和選舉村長有關，應該是要我們支持他
選村長等語，僅屬渠等個人臆測附會之詞，應無證據能力。而黃
坤進、張坤壽、陳晃義、嚴獻同、李文安、張木權、蔡鹿書於偵
查中固承認收受香菇和上訴人參與村長選舉有關，然彼等認罪係
為換取緩起訴處分，且係以被告身分而為陳述，故該等陳述並無
證據能力。原判決竟仍援引上開證人等之陳述，作為認定上訴人
賄選之證據，自有違法。(五)、詹再旺、宋平義在第一審時，雖均
因爭取緩刑而認罪，然認罪後就上訴人是否賄選一事，渠等仍未
陳述明確，故各該供述自不得作為認定上訴人賄選之證據，原判
決遽予引用為不利上訴人之論斷，理由同有不備。
惟查：原判決綜合全案證據資料，本於事實審法院職權推理之作
用，認定上訴人確有於登記參選雲林縣林內鄉烏麻村第十八屆村
長後，對於有投票權之人交付賄賂，而約其投票權為一定行使之
犯行。因而撤銷第一審關於上訴人部分之判決，改判論處上訴人
共同連續犯公職人員選舉罷免法第九十九條第一項之交付賄賂罪
刑（處有期徒刑一年八月，褫奪公權四年，緩刑五年，並應於本
件判決確定後三年內向國庫支付十八萬元，緩刑期間付保護管束
），已詳細說明其採證認事之理由。所為論斷，亦俱有卷證資料
可資覆按。且查：上訴人在偵查中已明確供承其於登記參選烏麻
村第十八屆村長後，有致送香菇予宋平義、嚴獻同、蔡鹿書、陳
晃義、張坤壽、黃坤進、張木權等鄰長，及李文安、賴慶堂、詹
再旺等人，拜託渠等再讓伊擔任一屆村長等情（見偵查卷第一一
三至一一七頁）；復在原審此次更審中，分別以書狀及言詞陳明
其「認罪」、「第一審判決書所載之犯罪事實均為真實」、「我
願意在三年內向國庫繳納新台幣十八萬元，請求給我緩刑五年，
緩刑期間付保護管束」各等語（見更(二)卷第八九頁、第一○五至
一○六頁、第一一一至一一八頁、第一二一頁）。原審踐行證據
調查程序後，以上訴人前開自白，與詹再旺、宋平義、嚴獻同、
蔡鹿書、陳晃義、張坤壽、黃坤進、張木權、李文安分別證述有
於前揭村長選舉期間，收到與上訴人競選連任村長有關之香菇一
包等情悉相一致，復有經警在嚴獻同、陳晃義、詹再旺、蔡鹿書
、張坤壽、黃坤進、張木權、李文安等人住處，各扣得香菇一包
可資佐憑，因認上訴人之自白與事實相符，而據以判斷上訴人確
有前開賄選之犯行，並敘明詹再旺等證人在審判外之陳述，得例
外賦予證據能力之理由（見原判決第三頁末二行至次頁第十六行
），自無不依憑證據認定犯罪事實或判決不備理由之可言。茲上
訴意旨對原審之論斷，究有何違背經驗法則或論理法則等違法情
形，並未依據卷內資料為具體之指摘，徒以其在端午節送禮，無
關村長選舉，李文安之香菇非伊所送，證人等所為對其不利之證
述，或屬個人主觀臆測之詞，或係為換取緩起訴而為供述，應無
證據能力云云，據以指摘原判決違法，係以片面之說詞，對原審
採證認事之適法職權行使，並已於理由內說明之事項，漫事指摘
，自非適法之第三審上訴理由。其餘上訴意旨所執各詞，無非就
原審採證認事之職權行使或與犯罪構成要件無涉之枝節再漫為單
純之事實上爭辯，依首開說明，亦難認係適法之第三審上訴理由
。其上訴違背法律上之程式，應予駁回。
據上論結，應依刑事訴訟法第三百九十五條前段，判決如主文。
中    華    民    國  九十七  年    十    月    九    日
                      最高法院刑事第七庭
                          審判長法官  謝  俊  雄
                                法官  陳  世  雄
                                法官  魏  新  和
                                法官  吳  信  銘
                                法官  徐  文  亮
      本件正本證明與原本無異
                                      書  記  官
中    華    民    國  九十七  年    十    月   十五   日
                                                Ａ


司法院資訊處製作；財團法人民間司法改革基金會備份。
